【裁判字號】    98,交抗,1022
【裁判日期】    980409
【裁判案由】    違反道路交通管理處罰條例
【裁判全文】
臺灣高等法院交通事件裁定            98年度交抗字第1022號
抗  告  人
即受處分人  甲○○
上列受處分人因違反道路交通管理處罰條例案件，不服臺灣新竹
地方法院，中華民國98年2月27日所為裁定（97年度交聲字第211
號，原處分案號：交通部公路總局新竹區監理所竹監自字第裁50
-DB0000000號），提起抗告，本院裁定如下：
    主  文
抗告駁回。
    理  由
一、原處分意旨略以：異議人即受處分人甲○○於民國（下同）
    97年4月11日下午3時15分許，駕駛和運租車股份有限公司所
    有之車號3926-DD 號自用租賃小客車，行經臺15線北上55公
    里處，因有「駕車行經有燈光號誌管制之交岔路口闖紅燈」
    之違規事由，經桃園縣政府警察局楊梅分局永安派出所填製
    桃警局交字第DB0000000 號違反道路交通管理事件通知單（
    下稱舉發通知單），舉發異議人甲○○有違反道路交通管理
    處罰條例第53條第1 項之規定。嗣異議人於上開舉發單所載
    應到案日期前向原處分機關提出陳述，經原處分機關函請原
    舉發單位調查結果，仍認其有前揭違規行為，乃由原處分機
    關依道路交通管理處罰條例第53條第1項、第63第1項第3 款
    之規定，裁處異議人罰鍰新台幣（下同）2700元，並記違規
    點數3點。
二、聲明異議意旨略以：異議人駕駛車號3926-DD 號自小客車，
    行經臺15線北上55公里前因該段路面有大坑洞，導致無法於
    紅燈前通過路口：異議人按行車速度行經該紅綠燈號誌，燈
    號尚未轉換黃燈，但因車底盤發生碰撞坑洞發生巨響，異議
    人隨即剎車停住，此時已超越斑馬線到達十字路口中心位置
    ，因該路口有士林紙廠大貨車進入，而擋在路中心將會無法
    使車輛順利通行，故緩慢駛離並向路邊停靠欲檢查車輛狀況
    ，此時前方即遭警攔檢指稱異議人闖紅燈。且現場由綠燈轉
    換為紅燈僅有3秒，亦即黃燈秒數僅有2秒，但此路口距離約
    有60至70公尺，即使於變換黃燈前通過號誌亦無法順利完全
    通過，員警在前方攔檢有失公平云云。
三、原裁定意旨略以：
  (一)異議人於舉發單所載時間，駕駛上開自小客車，行經臺15線
    北上55公里處，為警舉發「駕車行經有燈光號誌管制之交岔
    路口闖紅燈」之事實，為異議人所不否認，且有舉發通知單
    1紙在卷可參（見原審卷第19頁），堪予採認。
  (二)舉發異議人本件交通違規之桃園縣政府警察局楊梅分局永安
    派出所陳永倉業於97年6 月間病逝，已無從到院作證，而永
    安派出所於上開時地執行本件取締交通違規勤務之人亦僅有
    陳永倉1 人，固據證人即永安派出所另一警員蘇高男到庭證
    述甚詳（見原審卷第34至35頁）。惟經原審於98年2 月17日
    履勘臺15線北上55公里處即士林紙廠對面北上車道之現場，
    其結果如下：士林紙廠（以士林紙廠坐落為基點）左、右側
    各有1 紅綠燈號誌，該兩個紅綠燈號誌間之距離為59公尺，
    然在該兩個紅綠燈號誌間、於北上車道尚有2 個車道可供暫
    停，且該段供暫停之車道長度有13.4公尺，該段可供暫停之
    車道停止線所在位置依公路總局中壢工程段職員王宗顯在場
    指稱約係臺15線55公里又200公尺，異議人亦指出其於97年4
    月11日即係在行經臺15線55公里又200 公尺處之停止線時，
    其前方即士林紙廠左側之交通號誌已轉換為紅燈，始為警攔
    查告知闖紅燈而開單，此有勘驗筆錄在卷可憑（見原審卷第
    59至69頁）。亦即本件異議人違規地點係在臺15線北上55公
    里又200 公尺處，違規事由即係異議人於通過該處之停止線
    時，其前方之交通號誌已轉換為紅燈，堪認異議人確有「駕
    車行經有燈光號誌管制之交岔路口闖紅燈」之違規事由。
  (三)雖異議人指出其行經該路段之前因路面有大坑洞，導致其減
    速且此時已超越斑馬線到達十字路口中心位置，因該路口有
    士林紙廠大貨車進入，而擋在路中心將會無法使車輛順利通
    行云云。然異議人於超越斑馬線後，並非到達其所謂之「十
    字路口中心」，而係行駛於士林紙廠左右兩側紅綠燈號誌間
    長達13.4公尺之車道上，而該段車道本即供車輛已通過士林
    紙廠右側紅綠燈號誌、於尚未通過士林紙廠左側紅綠燈號誌
    、惟已變換燈號而須暫停所用，此經原審現場勘驗屬實，且
    士林紙廠正門乃警衛室，該段供暫停之車道於南下、北上皆
    有之，且南下、北上車道間乃設置雙向限制線，而士林紙廠
    左側即警衛室旁亦有巷道可供車輛進出，巷道口亦設有紅綠
    燈號誌，此亦有相片在卷可參（見原審卷第64至66頁）。亦
    即進出士林紙廠之車輛根本無法在該段供車輛暫停之南下、
    北上車道間任意穿越，須由士林紙廠左側即警衛室旁之巷道
    進出，是異議人所指其停在該路段將擋在路中心將會無法使
    車輛順利通行云云，顯屬無稽。
  (四)至異議人所指現場由綠燈轉換為紅燈僅有3 秒，亦即黃燈秒
    數僅有2秒，但此路口距離約有60-70公尺，即使於變換黃燈
    前通過號誌亦無法順利完全通過云云，然上開士林紙廠左右
    兩側紅綠燈號誌間既有一長達13.4公尺之車道可供暫停，已
    如前述，則縱黃燈秒數過短，仍無礙異議人暫停於該段車道
    上，要難執為異議人免罰之事由。
  (五)綜上所述，異議人確有於前開時、地駕車行經有燈光號誌管
    制之交岔路口闖紅燈之違規行為，原處分機關依道路交通管
    理處罰條例第53條第1項、第63第1項第3 款之規定，裁處異
    議人罰鍰2700元，並記違規點數3 點，於法尚無不合。原審
    因認本件異議為無理由，予以駁回。
四、抗告意旨略以：本案原因係由於路面坑洞及綠燈轉換紅燈僅
    3 秒所致，抗告人當時因搭載頗具重量之金屬精密零件，突
    然發生巨響，身心受到驚嚇而遲疑及依照經驗考慮後方來車
    之安全並無緊急煞車，乃致滑行距離較長，超過3 秒時間，
    合情合理，倘若確有闖紅燈之意圖又何必煞車停止？再原裁
    定所謂「士林紙廠之車輛根本無法在該段供車輛暫停之南下
    、北上車道間任意穿越」等語，果若屬實，又何需拆除中央
    分隔島，增加用路人之危險，是否為工務單位設計疏失呢？
    另證人員警蘇高男無法證明抗告人有闖紅燈之行為，工務單
    位人員就道路坑洞回填之時間，亦無法說明，難道公路單位
    並無疏失？云云。
五、經查：
  (一)抗告人即受處分人甲○○於97年4月11日下午3時15分許，駕
    駛和運租車股份有限公司所有之車號3926-DD 號自用租賃小
    客車，行經臺15線北上55公里處，因有「駕車行經有燈光號
    誌管制之交岔路口闖紅燈」之違規事由，經桃園縣政府警察
    局楊梅分局永安派出所員警製單舉發之事實，此有違反道路
    交通管理事件通知單、桃園縣政府警察局楊梅分局函及新竹
    區監理所裁決書各乙份在卷可憑（見原審卷第21頁、24頁、
    26頁），又本案舉發員警陳永倉雖因病歿而無法到庭證述舉
    發經過，然抗告人違規地點為臺15線北上55公里又200 公尺
    處，此為抗告人所是認（見原審卷59頁反面），而該處號誌
    設置情形經原審現場履勘後，已查悉士林紙廠（以士林紙廠
    坐落為基點）左、右側各有1 紅綠燈號誌，該兩個紅綠燈號
    誌間之距離為59公尺，在該兩個紅綠燈號誌間、於北上車道
    尚設有2 個車道可供暫停，且該段供暫停之車道長度有13.4
    公尺，該段可供暫停之車道停止線所在位置，依公路總局中
    壢工程段職員王宗顯在場指稱約係臺15線55公里又200 公尺
    等情，可見該路段北上方向於兩個交通號誌間所設供暫停之
    車道，應係為供已通過士林紙廠右側紅綠燈號誌，卻不及通
    過其左側號誌之車輛暫停使用，而抗告人既坦承其經過該北
    上55公里又200 公尺處之停止線時（即該暫停車道之停止線
    ），士林紙廠左側之紅綠燈號誌已顯示紅燈（見原審卷第59
    頁反面），足見抗告人於到達暫停車道停止線時，已屬禁止
    通行之狀態，抗告人仍然駕車通行，抗告人闖越紅燈之事實
    ，已臻明確，堪可認定。
  (二)抗告人雖一再爭執其因路面坑洞及紅綠燈燈號轉換秒數過短
    ，乃致其有於紅燈禁行狀態，滑行超越停止線之違規行為，
    然抗告人所指影嚮其駕駛行為之坑洞約在北上55 公里又250
    公尺處，而到達抗告人違規地點停止線處之55公里又200 公
    尺處，距離約50公尺，依抗告人所述當時行車速度為50至60
    公里計算（見原審卷第33頁），抗告人自坑洞處行駛至該暫
    停車道停止線之時間約為3至3.6秒時間，又參諸桃園縣政府
    97 年10月21日府交工字第0970350986號函所示於97年6月份
    前該路段交通號誌黃燈秒數為3 秒（見原審卷第43頁），佐
    以抗告人自承其到達該55公里又200 公尺處（暫停車道停止
    線）時號誌已為紅燈等情，足徵至少在抗告人尚未通過士林
    紙廠右側交通號誌時，該紙廠左側之紅綠燈號誌已由綠燈轉
    變為黃燈，乃至於抗告人抵達該暫停車道停止線時，燈號已
    轉為紅燈禁行狀態，而抗告人見前方交通號誌燈號已經轉變
    為黃燈，本應預作隨時停止之反應，且抗告人之陳述單亦明
    確記載其撞擊坑洞後發生巨響，很本能的減速檢視車況等語
    （見原審卷第13頁），益見抗告人在北上55公里又250 公尺
    坑洞處已經減速慢行，則抗告人於見士林紙廠左側交通號誌
    燈號變換時，並非無法預作反應而停止於該暫停車道，況抗
    告人既陳稱其車上裝載頗具重量之金屬精密零件發生巨響，
    身心受到驚嚇，更應趁該士林紙廠左側交通號誌紅燈禁行時
    ，調整心情才是，是抗告人一再辯稱因路面坑洞及綠燈轉換
    紅燈僅3秒，致其滑行距離較長，超過3秒時間云云，顯屬無
    稽。
  (三)至抗告人指摘該路段路面號誌設計，是否為工務單位疏失；
    工務單位人員就該道路回填時間無法說明，公路單位豈無疏
    失云云，然該路段暫停車道之設計，並不致影嚮抗告人依交
    通號誌行駛等情，已如前述，而道路路面坑洞填平之時間，
    工務單位人員無法提出資料說明，縱有行政管理之疏失，亦
    與抗告人是否確有闖越紅燈之違規行為無涉，仍無由解免抗
    告人違規責任。
六、綜上，原處分機關以受處分人確有闖紅燈之違規行為，依道
    路交通管理處罰條例第53條第1項、第63條第1項第3 款，裁
    處受處分人罰鍰2,700元，並記違規點數3點，並無不合。原
    裁定已詳述認定抗告人違規之理由與證據，並說明原處分於
    法有據，而駁回異議，核其認事用法並無違誤，本件抗告意
    旨均無理由，應予駁回。
據上論斷，應依道路交通案件處理辦法第26條、刑事訴訟法第
412 條，裁定如主文。
中    華    民    國    98    年     4    月     9    日
                  刑事第十庭    審判長法  官 陳春秋
                                      法  官 朱光仁
                                      法  官 李春地
以上正本證明與原本無異。
不得再抗告。
                                      書記官 蘇秋
中    華    民    國    98    年    4     月    10    日


司法院資訊處製作；財團法人民間司法改革基金會備份。
